【裁判字號】    98,台上,3257
【裁判日期】    980611
【裁判案由】    偽造有價證券
【裁判全文】
最高法院刑事判決            九十八年度台上字第三二五七號
上  訴  人  甲○○
上列上訴人因偽造有價證券案件，不服台灣高等法院高雄分院中
華民國九十八年四月九日第二審更審判決（九十七年度上更(一)字
第二六四號，起訴案號：台灣高雄地方法院檢察署九十三年度偵
字第一五六、二七九四號），提起上訴，本院判決如下：
    主  文
原判決撤銷，發回台灣高等法院高雄分院。
    理  由
本件原判決認定上訴人甲○○有原判決事實欄所載犯行，因而撤
銷第一審之科刑判決，改判仍依民國九十四年二月二日修正公布
、九十五年七月一日施行前（下稱修正前）刑法第五十五條之牽
連犯、第五十六條之連續犯規定，從一重論處上訴人意圖供行使
之用，而偽造有價證券罪刑，固非無見。
惟查：(一)、有罪之判決書之事實欄，為判斷適用法令當否之準據
，應將法院認定該當犯罪構成要件之事實，翔記於事實欄，始足
判斷其適用法令是否正當；倘若事實欄無此記載，而理由內加以
說明，則判決理由失其依據，其判決即難認適法。原判決理由欄
三(十二)、說明上訴人冒用乙○○名義向金融機關貸款及申請信用卡
刷卡消費，持續時間非短，因認其係藉詐欺取財維生，應成立修
正前刑法第三百四十條之常業詐欺罪。然原判決僅於事實欄第一
、二行抽象記載上訴人「意圖為自己不法之所有，基於詐欺之犯
意，並以為常業」等語，並未於事實欄一(七)、(八)、(九)及(十一)具體記
載上訴人有如何藉詐欺取財維生之事實，故此部分理由之說明失
其事實之依據，難謂適法。(二)、原判決理由欄五說明上訴人偽造
發票人乙○○、面額新台幣二十七萬元之本票，復持以行使，其
行使偽造有價證券之輕行為為偽造有價證券之重行為所吸收，不
另論罪（見原判決第十六頁第二十二行至第二十四行），亦即認
上訴人有行使該偽造本票之犯行。惟原判決事實欄僅記載上訴人
偽造該本票後，「將本票交予奇異資融股份有限公司承辦貸款人
員」（見原判決第二頁第二十二行），並未載明上訴人交付本票
目的為何，是否混充真券使用之事實，故其理由說明失其事實之
依據，亦有可議。(三)、本件檢察官起訴上訴人之犯罪事實，並無
偽造本票之犯行，原判決認上訴人偽造上述乙○○名義之本票，
而論以偽造有價證券罪刑，然原判決未說明就偽造有價證券部分
得併予審判之理由，自有判決理由欠備之疏誤。(四)、犯刑法第二
百零一條第一項之偽造有價證券罪，依中華民國九十六年罪犯減
刑條例第三條第十五款規定，固不予減刑，但同條例第六條規定
「對於第三條所定不予減刑而未發覺之罪，於本條例施行前至施
行之日起三個月內自首而受裁判者，依第二條第一項規定予以減
刑。」，原判決認定上訴人犯罪時間自八十八年七月五日起至九
十二年一月三日止，並於九十二年一月三十一日向警方自首而接
受裁判等情，而論以偽造有價證券罪刑，依此事實，及依上開規
定，自應予以減刑，原判決竟未予減刑，自有判決不適用法則之
違法。上訴意旨指摘原判決違法，尚非全無理由，應認仍有發回
更審之原因。又原判決理由欄七不另為無罪諭知部分，基於審判
不可分原則，應併予發回。
據上論結，應依刑事訴訟法第三百九十七條、第四百零一條，判
決如主文。
中    華    民    國  九十八  年    六    月   十一   日
                      最高法院刑事第五庭
                          審判長法官  陳  正  庸
                                法官  賴  忠  星
                                法官  林  秀  夫
                                法官  宋      祺
                                法官  陳  祐  治
      本件正本證明與原本無異
                                      書  記  官
中    華    民    國  九十八  年    六    月   十六   日
                                                Ａ


司法院資訊處製作；財團法人民間司法改革基金會備份。
